【裁判字號】    99,易,675
【裁判日期】    990423
【裁判案由】    毒品危害防制條例
【裁判全文】
臺灣板橋地方法院刑事判決               99年度易字第675號
公  訴  人  臺灣板橋地方法院檢察署檢察官
被      告  甲○○
上列被告因毒品危害防制條例案件，經檢察官提起公訴（99年度
毒偵字第488號），本院裁定改依簡式審判程序，判決如下：
    主  文
甲○○施用第二級毒品，累犯，處有期徒刑陸月，如易科罰金，
以新臺幣壹仟元折算壹日，扣案之甲基安非他命吸食器壹組沒收
。
    事  實
一、甲○○於民國88年間，因施用第二級毒品案件，經本院以88
    年度毒聲字第4425號裁定送勒戒處所觀察勒戒後，因認有繼
    續施用毒品傾向，由本院以88年度毒聲字第4838號裁定令入
    戒治處所施以強制戒治1 年，該次施用毒品犯行併經起訴，
    由本院以88年度易字第3701號判決判處有期徒刑6 月確定；
    復於88年間，因轉讓第二級毒品案件，經本院以88年度訴字
    第1728號判決判處有期徒刑10月確定，前開2 案所處徒刑後
    經本院以89年度聲字第1036號定應執行有期徒刑1 年2 月確
    定，於90年3 月13日縮短刑期執行完畢；再於90年間，因施
    用第二級毒品，經本院以90年度毒聲字第5031號裁定令入戒
    治處所施以強制戒治1 年，於92年3 月15日執行完畢，該次
    施用毒品犯行併經起訴，由本院以91年度易字第637 號判決
    判處有期徒刑5 月，上訴後由台灣高等法院以91年度上易字
    第1724號判決上訴駁回確定，於92年8 月15日執行完畢；復
    於96、97年間，因施用毒品案件，經本院先後以96年度簡字
    第8253號、97年度易字第774 號、97年度簡字第1852號判決
    各判處有期徒刑6 月確定，3 案接續執行，於98年6 月3 日
    執行完畢。
二、詎仍不知悔改，於前述強制戒治執行完畢釋放後，5年內再
    犯施用毒品之罪，經本院於96、97年間，以前揭判決判處有
    罪確定後，明知甲基安非他命係屬毒品危害防制條例第2 條
    第2項第2款所定之第二級毒品，不得持有、施用，竟基於施
    用第二級毒品甲基安非他命之犯意，於98年12月30日為警查
    獲前某時，在臺北縣三重市信義公園，以將甲基安非他命置
    於玻璃球內以火燒烤後，用鼻子吸食煙霧之方式，施用第二
    級毒品甲基安非他命乙次。嗣於98年12月30日下午3 時許，
    在臺北縣三重市○○○路49號前為警查獲，並當場扣得其所
    有並供其施用第二級毒品甲基安非他命之吸食器1 組，再採
    集其尿液送驗後，檢驗結果呈甲基安非他命之陽性反應，而
    查悉上情。
三、案經臺北縣政府警察局三重分局報告臺灣板橋地方法院檢察
    署檢察官偵查起訴。
    理  由
一、被告甲○○所犯並非死刑、無期徒刑、最輕本刑為三年以上
    有徒刑之罪或高等法院管轄第一審案件，而其於準備程序進
    行中，被告先就被訴事實為有罪之陳述，經法官告知簡式審
    判程序之旨，並聽取公訴人及被告之意見後，本院認適宜改
    依簡式審判程序進行，爰裁定進行簡式審判程序，合先敘明
    。
二、上揭事實，業據被告於審理時坦承不諱，且被告為警查獲後
    所採集之尿液，經送台灣檢驗科技股份有限公司檢驗結果，
    確呈甲基安非他命陽性反應，有該公司99年1月22日濫用藥
    物檢驗報告（檢體編號：C0000000號）、毒品案犯罪嫌疑人
    姓名及代碼對照表各1 紙在卷可稽，復有甲基安非他命吸食
    器1 組扣案可資佐證。足徵被告之自白與事實相符，堪以採
    信。是本案事證明確，被告施用第二級毒品甲基安非他命之
    犯行，洵堪認定。
三、按毒品危害防制條例前於92年7 月9 日修正公布，自93年1
    月9 日施行，觀之該條例第20條、第23條之立法理由，修正
    後毒品危害防制條例就施用毒品者，只於「初犯」及「5 年
    後再犯」二種情形，有其追訴條件之限制，即須於初犯經觀
    察、勒戒或強制戒治釋放後，5 年內均無施用毒品之行為，
    始能認其前所實施之觀察、勒戒或強制戒治已足遮斷毒癮，
    而得於5 年後再犯時，再予適用初犯之規定，重行觀察、勒
    戒等程序。倘5 年內已經再犯，被依法追訴處罰，縱其第3
    次（或第3 次以上）施用毒品之時間在初犯釋放5 年以後，
    即與「5 年後再犯」之情形有別，且因已於「5 年內再犯」
    ，顯見其再犯率甚高，原實施觀察、勒戒或強制戒治，已無
    法收其實效，而無5 年戒斷期之存在，自無再經觀察、勒戒
    及強制戒治之必要，應得逕行追訴處罰（最高法院95年5 月
    9 日95年度第7 次刑事庭會議決議參照）。經查：本件被告
    前因施用毒品案件，經本院以88年度毒聲字第4425號裁定送
    勒戒處所觀察勒戒後，因認有繼續施用毒品傾向，由本院以
    88年度毒聲字第4838號裁定令入戒治處所施以強制戒治1 年
    ；再於90年間，因施用第二級毒品，經本院以90年度毒聲字
    第5031號裁定令入戒治處所施以強制戒治1 年，於92年3 月
    15日執行完畢後，竟於96、97年間再因施用毒品案件，經本
    院先後以前開判決判處罪刑確定等情，有臺灣高等法院被告
    前案紀錄表1 份在卷可憑，是依上開說明，被告於前述強制
    戒治執行完畢釋放後5 年內，再犯施用毒品罪，經本院判決
    有罪確定後，復犯本件施用毒品之犯行，本件犯行距前揭強
    制戒治執行完畢釋放後雖逾5 年，惟核與毒品危害防制條例
    第20條第3 項所定「5 年後再犯」之立法意旨不符，揆諸上
    開說明，仍應予追訴、處罰。
四、核被告所為施用毒品甲基安非他命之行為，係犯毒品危害防
    制條例第10條第2 項之施用第二級毒品甲基安非他命罪。其
    持有毒品甲基安非他命之低度行為，為其施用甲基安非他命
    之高度行為所吸收，不另論罪。再被告有事實欄所載之前科
    紀錄，於98年6月3日縮刑期滿執行完畢，此有前開被告前案
    紀錄表在卷可考，其於受有期徒刑之刑執行完畢後，5年以
    內故意再犯本件有期徒刑以上之罪，爰依刑法第47條第1項
    規定論以累犯，並加重其刑。爰審酌被告無視毒品可能對自
    身及家庭所造成之戕害，及對社會治安形成之潛在危險，屢
    犯施用毒品之罪，足見其戒絕毒癮之意志不堅，本不宜寬貸
    ，惟念其犯後坦承犯行，態度良好，及施用毒品乃戕害自身
    健康，尚未直接危害他人等一切情狀，量處如主文所示之刑
    ，並諭知如易科罰金之折算標準，以資懲儆。
五、末以，扣案之甲基安非他命吸食器1組屬被告所有，且為供
    本件被告施用第二級毒品犯行所用之物乙節，業據被告於本
    院審理中供承在卷，爰依刑法第38條第1項第2款，併予宣告
    沒收。
據上論斷，應依刑事訴訟法第273 條之1 第1 項、第299 條第1
項前段，毒品危害防制條例第10條第2 項，刑法第11條前段、第
47條第1 項、第41條第1 項前段、第38條第1 項第2 款，判決如
主文。
本案經檢察官陳旭華到庭執行職務。
中    華    民    國    99    年    4    月    23    日
                  刑事第十庭  法  官  鄭凱文
以上正本證明與原本無異。
如不服本判決應於收受本判決後10日內向本院提出上訴書狀，並
應敘述具體理由，如未敘述上訴理由者，應於上訴期間屆滿後20
日內補提理由書狀於本院（均須按他造當事人之人數附繕本）「
切勿逕送上級法院」。
                              書記官  陳筱惠
中    華    民    國    99    年    4     月    23    日
附錄本案論罪法條：
毒品危害防制條例第10條：
施用第一級毒品者，處6 月以上5 年以下有期徒刑。
施用第二級毒品者，處3 年以下有期徒刑。

司法院資訊處製作；財團法人民間司法改革基金會備份。
